【裁判字號】    90,自緝,87
【裁判日期】    900330
【裁判案由】    詐欺
【裁判全文】
臺灣臺中地方法院刑事判決                            九十年度自緝字第八七號
    自  訴  人  甲○○
    被      告  乙○○
右列被告因詐欺案件，經自訴人提起自訴，本院判決如左：
    主  文
乙○○無罪。
    理  由
一、自訴意旨略以：自訴人與丙○○（目前改名為黃國城，已先行裁定自訴駁回確定
    ）係舊識，丙○○於民國八十八年八月間在台中市○○○街一九一號住處，向自
    訴人誆稱：伊朋友即被告乙○○現任職三商人壽保險股份有限公司，拉保險業績
    非常好，現急需新台幣（下同）八萬五千元現金週轉，乙○○簽發她本人支票，
    伊背書保證支票屆期一定兌現等語，被告乙○○並在場簽發付款人為大安商業銀
    行西台中分行，發票日為八十八年九月二十二日，面額八萬五千元之支票一紙（
    下稱系爭支票），經由丙○○背書後，持向自訴人調現，自訴人不疑有他乃如數
    調現，詎屆期提示支票竟未獲兌現，屢經催討均置之不理，因認被告乙○○涉有
    刑法第三百三十九條之詐欺罪嫌。
二、按犯罪事實應依證據認定之，無證據不得推定其犯罪事實；不能證明被告犯罪者
    ，應諭知無罪之判決；刑事訴訟法第一百五十四條、第三百零一條第一項分別定
    有明文。又認定不利於被告之事實，須依積極證據，苟積極證據不足為不利於被
    告事實之認定時，即應為有利於被告之認定，更不必有何有利之證據，最高法院
    三十年度上字第八一六號判例可資參照。另告訴人之告訴，係以使被告受刑事訴
    追為目的，是其陳述是否與事實相符，仍應調查其他證據以資審認。最高法院五
    十二年台上字第一三００號亦著有判例可按。復按刑法第三百三十九條第一項之
    詐欺罪，係以意圖為自己或第三人不法之所有，以詐術使人陷於錯誤，將本人或
    第三人之物交付為構成要件，如未使用詐術使人陷於錯誤，自不得以詐欺罪相繩
    。所謂以詐術使人交付，必係被詐欺人因其詐術而陷於錯誤，始為相當，若其所
    用方法，不能認為詐術，亦不致使人陷於錯誤，即不構成本罪 (最高法院四十六
    年台上字第二六０號判例意旨參照)。
三、訊據被告乙○○固坦承系爭支票為其所簽發之事實，惟堅決否認有何詐欺之犯行
    ，辯稱：伊係跟丙○○之互助會，共參加三個日日會，丙○○要伊將活會及死會
    之錢一起開支票給他，系爭支票即是其中一紙，嗣因丙○○交付應付會款之支票
    無法兌現，伊始無力支付系爭票款，伊知道丙○○有拿伊簽發之支票去向一位「
    陳先生」調現，因「陳先生」有來找過伊換票，要求伊將票期拉長，伊並不認識
    自訴人，亦未透過丙○○向自訴人調現過等語。
四、經查：
（一）自訴人雖先指述：丙○○向其稱乙○○急需八萬五千元現金週轉，丙○○願背
      書保證乙○○簽發之支票屆期一定兌現，乙○○因而當場簽發系爭支票向其調
      現云云，惟於本院審理中質之自訴人後供稱：是丙○○拿系爭支票向伊調現，
      當時乙○○確實不在場，伊也未見過乙○○，伊應該認識乙○○所稱之「陳先
      生」等語，是自訴人先前指述被告乙○○當場簽發系爭支票向其調現乙節，即
      有不實。
（二）被告乙○○辯稱：伊係跟丙○○三個日日會，丙○○要伊將活會及死會之錢一
      起開支票給他，系爭支票即是其中一紙，嗣因丙○○所交支付會款之支票無法
      兌現，伊始無力支付系爭票款等情，業經其提出互助會保證契約影本三份、支
      票影本九紙、退票理由單影本一紙等為憑。又同案被告丙○○於本院訊問時表
      示其願支付系爭支票一半之票款予自訴人，而自訴人供承丙○○事後確就系爭
      支票已支付票款二萬元，倘系爭支票係被告乙○○持向自訴人調現，則為何丙
      ○○會願意支付部分票款予自訴人，可知被告乙○○辯稱：系爭支票係伊開給
      丙○○之會款，伊未持系爭支票向自訴人調現等語，堪值採信。
（三）被告乙○○於本院審理時已與自訴人達成和解，由被告乙○○支付票款八萬五
      千元予自訴人即持票人，有和解書一份附卷可稽，堪認被告乙○○有心解決本
      件票據債務，其應無不法所有之詐欺意圖。
五、綜上所述，本件係丙○○持被告乙○○交付作為會款之支票向自訴人調現，被告
    乙○○當時並不知情，依此，尚難謂被告乙○○有施用詐術使自訴人陷於錯誤之
    情事。是被告乙○○辯稱其無詐欺之犯行，尚堪採信。因而本件應屬民事債務給
    付遲延糾葛，被告乙○○所為，核與刑法詐欺罪之構成要件有間，此外復查無其
    他積極證據足認被告乙○○有何詐欺犯行，其犯罪尚屬不能證明，依法應諭知無
    罪之判決。
六、據上論斷，應依刑事訴訟法第三百四十三條、第三百零一條第一項判決如主文。
中      華      民      國    九十      年      三      月     三十     日
                              臺灣臺中地方法院刑事第四庭
                                      法  官  張  靜  琪
右正本證明與原本無異。
如不服本判決，應於判決送達後十日內向本院提出上訴狀，上訴於臺灣高等法院臺中
分院( 須附繕本 )。
                                       書記官
中      華      民      國      九十     年      三     月     三十    日


司法院資訊處製作；財團法人民間司法改革基金會備份。
